【裁判字號】    91,易,4305
【裁判日期】    920314
【裁判案由】    違反動產擔保交易法
【裁判全文】
臺灣高雄地方法院刑事判決                        九十一年度易字第四三五號
    公  訴  人  臺灣高雄地方法院檢察署檢察官
    被      告  甲○○
右列被告因違反動產擔保交易法案件，經檢察官提起公訴（九十一年度偵字第二四六
一０號），本院判決如左：
    主  文
甲○○無罪。
    理  由
一、公訴意旨略以：被告甲○○於民國八十八年十月十三日，以動產擔保交易附條件
    買賣之方式，向聲寶股份有限公司（以下簡稱聲寶公司）所屬潮州服務站購買洗
    衣機一台，為動產擔保交易之債務人。約定總價金新臺幣（下同）二萬四千三百
    元，分二十三期給付，每月一期，頭期款付一千三百元，以後每期付款一千元，
    標的物存放地點為高雄縣林園鄉○○街一三０巷三十號之六。在價金未付清之前
    ，標的物所有權仍屬於出賣人所有，買受人僅得依約占有使用，不得任意遷移或
    為其他處分。詎甲○○在取得標的物之後，僅付款十三期，即拒不付款，且意圖
    為自己不法之利益，將該標的物遷移逃匿不知去向，致出賣人追索無著受有損害
    ，因認被告涉有違反動產擔保交易法第三十八條之犯行。
二、按犯罪事實應依證據認定之，無證據不得推定其犯罪事實；又不能證明被告犯罪
    ，應諭知無罪之判決，刑事訴訟法第一百五十四條、第三百零一條第一項定有明
    文。又認定不利於被告之事實，須依積極證據，苟積極證據不足為不利於被告事
    實之認定，即應為有利於被告之認定，更不必有何有利之證據，最高法院著有三
    十年上字第八一六號判例可參。
三、公訴人認被告涉有違反動產擔保交易法第三十八條之犯行，無非以右揭犯罪事實
    業據告訴人聲寶公司職員陳明顯指訴綦詳，並有附條件買賣契約書一紙附卷可稽
    等情，為其論據。訊據被告甲○○對於伊有於八十八年十月十三日，以動產擔保
    交易附條件買賣之方式，向聲寶公司購買洗衣機一台，為動產擔保交易之債務人
    ，約定總價款為二萬四千三百元，除頭期款為一千三百元外，餘款分二十三期給
    付，每月一期，每期給付一千元，標的物存放地點為高雄縣林園鄉○○街一三０
    巷三十號之六，於價款未付清前，該洗衣機之所有權仍屬聲寶公司所有，伊已繳
  交十三期之分期款等事實，固供承不諱，然堅決否認有違反動產擔保交易法之犯
    行，辯稱：伊因遷居金門而將該洗衣機贈送友人，由友人代付分期款，惟該友人
    並未繳付等語。
四、經查：被告以動產擔保交易附條件買賣之方式，向告訴人購買洗衣機一台（型號
    ：ＥＳ－一一二ＳＢＲ），雙方約定總價款為二萬四千三百元，除頭期款為一千
    三百元外，餘款分二十三期給付，每月一期，每期給付一千元，而被告共已繳付
    十三期之分期款，茲因被告已將該洗衣機贈送友人，並與友人約定由其代付分期
    款，然該友人並未依約繳付餘款等情，為告訴人之代理人陳明顯與被告所不爭執
    ，是此部分之事實，堪認真正。基此，被告既已繳付一萬三千元之分期款，僅積
    欠共計一萬一千元之分期款，核其總數額已達總價款之半數以上，顯難認被告於
    取得系爭洗衣機後，有拒繳分期價款為自己不法利益之意圖。況告訴人與被告事
    後亦達成和解，此有和解書一紙附卷可考，益徵被告並無為自己不法利益之意圖
    。本件被告未能如期完全給付所餘之分期款之行為，既無意圖為自己不法利益，
    自難以動產擔保交易法第三十八條之罪相繩。
五、此外，本院復查無其他積極證據足資佐證認被告有公訴人所指訴之犯行，既不能
    證明被告犯罪，自應諭知無罪之判決。
據上論斷，應依刑事訴訟法第三百零一條第一項規定，判決如主文。
本案經檢察官林慧美到庭執行職務。
中    華    民    國     九十二     年       三       月      十四      日
                                  臺灣高雄地方法院刑事庭
                                      法  官  何悅芳
右正本證明與原本無異。
如不服本判決，應於判決送達後十日內，向本院提出上訴狀。
                                      書記官  顏宗貝
中    華    民    國     九十二     年       三       月      十四      日


司法院資訊處製作；財團法人民間司法改革基金會備份。
